臺灣高等法院刑事判決
111年度上訴字第3125號
上  訴  人  
即  被  告  陳志承


選任辯護人  蕭仁杰律師
上  訴  人  
即  被  告  林群耕


選任辯護人  楊佳純律師
            曾昭牟律師
上列上訴人即被告等因毒品危害防制條例案件，不服臺灣新北地
方法院110年度訴字第1286號，中華民國111年6月28日第一審判
決（起訴案號：臺灣新北地方檢察署110年度偵字第41953號、11
0年度偵字第42013號），提起上訴，本院判決如下：
    主  文
上訴駁回。
    事實及理由
一、本院審理範圍：
    按上訴得對於判決之一部為之。對於判決之一部上訴者，其
    有關係之部分，視為亦已上訴。但有關係之部分為無罪、免
    訴或不受理者，不在此限。上訴得明示僅就判決之刑、沒收
    或保安處分一部為之，刑事訴訟法第348條定有明文。查原
    審判決後，僅上訴人即被告（下稱「被告」）陳志承、林群
    耕提起上訴，於民國111年8月23日繫屬本院，有原審法院11
    1年8月22日新北院賢刑至110訴1286字第43534號函上之本院
    收文戳章可憑（見本院卷第3頁）。是本案關於被告陳志承
    、林群耕上訴之效力及其範圍，均應依現行刑事訴訟法第34
    8條之規定判斷。經查：⑴依被告陳志承所提「刑事聲明上訴
    狀」（見本院卷第43頁）所載，固明示係就原判決之全部提
    起不服等語。惟其於本院準備程序時，已當庭更正其上訴範
    圍，確認僅就原判決「刑」的部分提起上訴等語，並具狀撤
    回就原判決事實、所犯法條（罪名）及沒收等部分之上訴（
    見本院卷第79至82頁、第93頁、第119頁），是原判決關於
    被告陳志承部分所認定之犯罪事實、所犯法條（論罪）及沒
    收等其他部分，均因被告陳志承撤回上訴而確定，非本院審
    理範圍，本院就被告陳志承部分之審理範圍僅限於原判決「
    刑」（包括宣告刑及執行刑）的部分。⑵依被告林群耕所提
    「刑事聲明上訴狀」（見本院卷第29頁）所載，僅聲明對原
    審判決不服，於法定期間內提起上訴等語，並未明示僅就判
    決之一部上訴。惟參酌其所提「 刑事上訴理由狀」（見本
    院卷第33至41頁）記載之上訴理由（詳如後述），除請求依
    刑法第59條規定，酌減其刑外，其餘上訴意旨亦均係關於量
    刑之意見；復於本院審理時，當庭確認本件上訴範圍僅限原
    判決「刑」的部分，對於原判決事實、所犯法條（罪名）及
    沒收等部分均未上訴等語（見本院卷第81頁、第119頁）。
    故依刑事訴訟法第348條第3項規定及修法理由，本院就被告
    林群耕部分之審理範圍僅限於原判決所處之刑，不及於原判
    決所認定之犯罪事實、所犯法條（論罪）及沒收等其他部分
    。是就前揭各部分之認定，均引用第一審判決書所記載之事
    實、證據及理由（詳如附件；惟原判決第7頁「理由」欄「㈣
    刑之加重減輕事由」之1.部分所載「被告2人就事實欄一、㈡
    所為販賣第三級毒品而混合二種以上之毒品犯行，均應適用
    其中最高級別毒品即販賣第三級毒品『未遂』之法定刑，加重
    其刑。」其中「未遂」2字顯係贅載，應予刪除）。
二、被告上訴意旨：
　㈠陳志承上訴意旨略以：①原判決就被告所犯如原判決「事實」
    欄一、㈡所示與共同被告林群耕共同販賣第三級毒品而混合
    二種以上毒品之犯行部分，認被告等所販賣之毒品數量高達
    100包，非已單純小量販賣，且其等行為時均已近而立之年
    ，並非剛自學校畢業而社會經驗淺薄之人，卻仍藉販賣毒品
    咖啡包牟取利益，此部分犯罪情狀並無足以引起一般人同情
    而特值憫恕之處，無從認有刑法第59條規定之適用。惟被告
    就此部分，雖係與共同被告林群耕販賣100包毒品咖啡包給
    宋思綺，然所謀得之利潤僅區區新臺幣（下同）數千元，不
    法牟取之利益有限，販賣對象僅有1人，客觀上應有足以引
    起一般人同情而特值憫恕之處。原判決未審酌被告所牟取之
    利益甚微，認並無刑法第59條規定之適用，容有未洽。②被
    告前無刑事犯罪之前科紀錄，素行尚可，請斟酌被告係因一
    時失慮、誤蹈法網，販賣之毒品數量非鉅，圖利甚少，所造
    成之社會整體危害程度亦較輕微；參酌被告於警詢、偵訊、
    原審及本院審理時均坦承犯行，已知悔悟。且被告現從事生
    活用品之網路拍賣業務，尚需親自照顧未滿0歲之未成年子
    女，信經本案偵、審程序之教訓後，當知警惕，諒無再犯之
    虞，就原判決「事實」欄一、㈡所示之犯行部分，依刑法第5
    9條規定，酌減其刑，並從輕量刑及為附條件之緩刑宣告，
    以勵自新。爰提起上訴，請求撤銷原判決，另為適法之判決
    等語。
  ㈡被告林群耕上訴意旨略以：①被告原係擔任油漆師傅，負責工
    地建案批土工作，按日計薪，每日薪資1,600元。惟迄110年
    4、5月間，因疫情影響，工作不穩定，所任職之工程行屢屢
    拖欠薪資，尚欠22,000元未支付，被告因此承受經濟壓力，
    因家庭生活開銷所需而離開該工程行後，適友人即共同被告
    陳志承向被告提議得轉售毒品咖啡包以賺取金錢收入，被告
    學歷不高，一時失慮，僅為些許錢財即鋌而走險，幫共同被
    告陳志承交付毒品咖啡包並收取價款而為本案犯行，應得依
    刑法第59條之規定，酌減其刑。②依購毒者宋思綺於偵訊時
    之證述所示，顯見本案毒品買賣均係由共同被告陳志承洽談
    及決策，被告僅係依照陳志承之指示、指使或指派，而與購
    毒者宋思綺進行毒品面交及收款，並非本案毒品買賣交易之
    決策者，就本案毒品買賣交易之參與程度與決策之陳志承不
    同。且被告於第一次警詢時即坦承犯行，無所隱匿；此相較
    共同被告陳志承於第一次警詢時否認犯行、推拖其詞，嗣於
    檢察官偵訊時始坦承犯行之犯後態度亦非相同，原判決未審
    酌前揭各情，仍就被告本案犯行，與共同被告陳志承量處3
    年10月之相同刑度，量處之刑度尚非公平。爰提起上訴等語
    。
三、按刑之量定及是否適用刑法第59條酌量減輕其刑之規定，與
    緩刑或附條件緩刑之宣告，係法院就繫屬個案之犯罪所為之
    整體評價，為事實審法院得依職權裁量之事項，苟其量刑已
    以行為人之責任為基礎，並斟酌刑法第57條各款所列之情狀
    ，在法定刑度內酌量科刑，無偏執一端，或濫用其裁量權限
    ，致明顯失出失入之情形，自不得任意指為不當或違法（最
    高法院103年度台上字第291號、第331號判決意旨參照）；
    且在同一犯罪事實與情節，如別無其他加重或減輕之原因，
    下級審量定之刑亦無過重或失輕之不當情形，則上級審法院
    對下級審法院之職權行使，原則上應予尊重（最高法院85年
    度台上字第2446號、109年度台上字第3982號、第3983號判
    決意旨參照）。又刑法第59條規定之酌量減輕其刑，必須犯
    罪另有特殊之原因與環境，在客觀上足以引起一般同情，認
    為即使予以宣告法定最低度刑，猶嫌過重者，始有其適用。
    此所謂法定最低度刑，固包括法定最低本刑，惟遇有其他法
    定減輕之事由者，則應係指適用其他法定減輕事由減輕其刑
    後之最低度刑而言，猶認其犯罪之情狀顯可憫恕，即使科以
    該減輕後之最低度刑仍嫌過重者，始得適用刑法第59條規定
    酌量減輕其刑。查：
　㈠原審以①被告陳志承就原判決「事實」欄一、㈠所示販賣第三
    級毒品之犯行，係犯毒品危害防制條例第4條第3項之販賣第
    三級毒品罪。被告陳志承於偵查及原審審理時均坦承此部分
    犯行（於本院審理時仍坦承），應依毒品危害防制條例第17
    條第2項規定，減輕其刑。被告陳志承就此部分所犯，其販
    賣毒品咖啡包之數量僅3包，尚屬小額販賣，可獲利益有限
    ，犯罪情狀尚非嚴重，有情輕法重之情，縱依毒品危害防制
    條例第17條第2項之規定減輕其刑後，仍有情輕法重之情，
    爰依刑法第59條規定酌減其刑，並遞予減輕；②另被告陳志
    承、林群耕就原判決「事實」欄一、㈡所示共同販賣第三級
    毒品而混合二種以上毒品之犯行，係犯毒品危害防制條例第
    9條第3項、第4條第3項之販賣第三級毒品而混合二種以上毒
    品罪，應適用其中最高級別毒品即販賣第三級毒品之法定刑
    ，加重其刑。被告陳志承、林群耕於偵查及原審審理時均坦
    承此部分犯行（於本院審理時仍坦承），均應依毒品危害防
    制條例第17條第2項之規定，減輕其刑，並均先加後減之。
    另併說明被告陳志承辯護人雖為被告陳志承辯護稱其不知前
    揭毒品咖啡包內含二種以上毒品成分之辯護意旨，並不影響
    被告陳志承就此部分，於偵查及原審審理時，均坦承犯行，
    得依毒品危害防制條例第17條第2項之規定，減輕其刑。又
    被告2人均不符毒品危害防制條例第17條第1項之供出毒品來
    源，因而查獲其他正犯或共犯之減免其刑規定，均無該規定
    之適用。爰以行為人之責任為基礎，審酌被告2人無視國家
    防制毒品危害之禁令，竟販賣毒品咖啡包以牟利，助長毒品
    蔓延，戕害國民身心健康，危害社會治安，所為應予非難，
    考量其等各次販賣毒品之對象、數量及可獲利潤；兼衡被告
    2人於本案行為前均無任何犯罪經法院論處罪刑之前案紀錄
    ，素行尚可，及其中被告陳志承之學歷為大學畢業，從事二
    手車買賣，並提出其在職證明書為證，自述需扶養母親及未
    成年幼女之生活狀況；被告林群耕之學歷為高中職畢業，為
    輕鋼架工人，亦提出其員工在職證明書2份為證，需扶養父
    母之生活狀況，暨其等犯後均坦承犯行之犯後態度等一切情
    狀，分別就被告陳志承所犯如原判決「事實」欄一、㈠、㈡所
    示之罪，各量處如原判決主文欄第1項前段所示之刑；就被
    告林群耕所犯如原判決「事實」欄一、㈡所示之罪，量處如
    原判決主文欄第2項所示之刑。另就被告陳志承部分，參酌
    其所犯之罪質相近，販賣對象相同，擴張毒害之程度較為有
    限，罪責重複非難之程度較高等整體綜合評價，另酌定其應
    執行刑為有期徒刑4年2月。復說明被告2人所犯之罪，經判
    處之宣告刑中均有高於有期徒刑2年之罪，與刑法第74條緩
    刑宣告之要件不符，無從宣告緩刑等語。已具體敘明係經審
    酌刑法第57條各款所列關於刑罰量定之一切情狀，其中關於
    原判決「事實」欄一、㈠即被告陳志承販賣第三級毒品罪部
    分，並依刑法第59條之規定酌減其刑，另就被告陳志承、林
    群耕共同犯原判決「事實」欄一、㈡所示販賣第三級毒品而
    混合二種以上毒品罪部分，則說明不符刑法第59條得酌減其
    刑之規定，無從依該條規定酌減其刑，而各為前揭宣告刑或
    執行刑之量定，客觀上並未逾越法定刑度或濫用其裁量權限
    ，亦無量刑過重之情形，核屬事實審法院量刑職權之適法行
    使。且被告陳志承、林群耕前揭上訴意旨所指前揭各情，除
    其中①被告陳志承所指其就原判決「事實」欄一、㈡部分，所
    謀得之利潤僅區區數千元，不法牟取之利益有限，且被告現
    從事生活用品之網路拍賣業務，尚需親自照顧未滿0歲之未
    成年子女，信經本案偵、審程序之教訓後，已無再犯之虞，
    應得依刑法第59條規定，酌減其刑後，從輕量刑而為附條件
    緩刑之宣告；②被告林群耕所指其在本案犯行前，原係擔任
    油漆師傅，按日計薪，嗣因原任職之工程行欠薪而離職後，
    因共同被告陳志承提議轉售毒品咖啡包以牟利，致一時失慮
    而幫陳志承交付毒品咖啡包並收取價款，應得依刑法第59條
    規定，酌減其刑。又本案毒品買賣係由被告陳志承洽談，其
    僅係依陳志承之指示、指使或指派，而與購毒者宋思綺進行
    毒品面交及收款，並非本案毒品買賣交易之決策，所參與之
    程度與被告陳志承不同。且被告林群耕於第一次警詢時即坦
    承犯行，共同被告陳志承則於第一次警詢時否認犯行，嗣於
    檢察官偵訊時始坦承犯行，犯後態度亦不同，自不應與陳志
    承量處有期徒刑3年10月之相同刑度等部分（就此各部分，
    另判斷說明如下「㈡、㈢」等部分所示）外，其餘部分均經原
    判決於量刑時，併予審酌在內，核無不當。
  ㈡被告陳志承雖指稱其就原判決「事實」欄一、㈡部分，所謀得
    之利潤僅區區數千元，不法牟取之利益有限，而有情輕法重
    之情。惟按販賣毒品本身即係犯罪行為，販賣毒品直接取得
    之全部買賣價金，即屬犯販賣毒品罪所得之財物，不必扣除
    成本（最高法院105年度台上字第1912號、第2606號、111年
    度台上字第2713號判決意旨參照）。是關於原判決「事實」
    欄一、㈡所示販賣第三級毒品而混合二種以上毒品之犯行，
    其犯罪所得應為2萬元，並應以此作為量刑審酌事項之一。
    又被告陳志承與林群耕就此部分所示共同販賣第三級毒品而
    混合二種以上毒品之犯行，不問實際獲利如何，其等既以2
    萬元之價格，販賣100包毒品咖啡包予宋思綺，因毒品數量
    或出售價格非少，均難認被告陳志承、林群耕就此部分販賣
    第三級毒品而混合二種以上毒品之犯行，有何情輕法重或情
    堪憫恕之處。是縱併予審酌被告陳志承辯護人此部分所指之
    實際利潤等節，仍難謂原判決就被告陳志承此部分所犯，認
    無刑法第59條酌減其刑規定之適用，有何不當之處。至於被
    告陳志承另指其現從事生活用品之網路拍賣業務，又需親自
    照顧未滿0歲之未成年子女等情，核均僅係刑法第57條各款
    所列之量刑審酌事由，仍難據以其就此部分所犯，有情輕法
    重或情堪憫恕之處，得依刑法第59條規定，酌減其刑之適用
    依據。另本案就被告陳志承部分，既經本院駁回被告陳志承
    上訴，維持原審諭知之刑度，已如前述，自無從依刑法第74
    條規定，宣告緩刑或附條件緩刑，被告陳志承請求准予宣告
    附條件緩刑，核無可採。
　㈢被告林群耕所指其於本案犯行前，原擔任油漆師傅，按日計
    薪，嗣因原任職之工程行欠薪而離職，嗣因共同被告陳志承
    提議轉售毒品咖啡包以牟利，致一時失慮而幫陳志承交付毒
    品咖啡包並收取價款等情。核均屬刑法第57條各款所列之量
    刑審酌事由，尚難認其所犯有情輕法重或情堪憫恕之處，自
    無從依刑法第59條規定，酌減其刑。另依前揭「㈡」關於共
    同被告陳志承部分之說明所示，亦堪認依被告林群耕就此部
    分所參與之犯罪情節、犯罪所得或實際獲取之利潤等情判斷
    ，並無情輕法重或情堪憫恕之處，自無從適用刑法第59條規
    定，酌減其刑。又被告林群耕與共同被告陳志承就原判決「
    事實」欄一、㈡所示共同販賣第三級毒品而混合二種以上毒
    品之犯行，雖係由共同被告陳志承負責與購毒者宋思綺聯繫
    接洽，再指示被告林群耕送交前揭100包毒品咖啡包予宋思
    綺，並向宋思綺收取2萬元價款，惟其等各參與分擔之部分
    均係販賣毒品犯行之重要環節，缺一不可，難分輕重。參酌
    被告林群耕於檢察官偵訊時，自承本案交易毒品之地點係其
    要求陳志承告知「對方」（按即購毒者宋思綺），且販賣毒
    品所得之利潤係其與陳志承「五五分帳」等語（見111年度
    偵字第41953號卷第151至153頁），益見被告林群耕就此部
    分販賣毒品之犯行，實際參與或分擔之犯罪情節及所獲不法
    利益均未輕於共同被告陳志承。是被告林群耕辯稱共同被告
    陳志承係原判決「事實」欄一、㈡所示販賣第三級毒品而混
    合二種以上毒品犯行之決策者，其僅係依陳志承之指示而參
    與實際送交毒品及收取價款等行為，實際參與分擔之犯罪情
    節低於共同被告陳志承，應依刑法第59條規定，酌減其刑，
    並應從輕量刑，而不應判處與共同被告陳志承相同之刑度等
    語，自無可採。又共同被告陳志承於第一次警詢時固否認本
    案相關犯行，惟嗣於檢察官偵訊、原審及本院審理時均坦承
    犯行，是原審以共同被告陳志承於偵查及原審審理時，就此
    部分均坦承犯行，並經考量前揭各項與量刑有關之事由後，
    量處與被告林群耕相同之刑度，尚難認為有何不當。是關於
    被告林群耕所指其自始坦承犯行，共同被告陳志承則係嗣後
    於檢察官偵訊時始改口承認犯行，就犯後是否始終坦承犯行
    之部分，彼此態度不同乙節，固屬非虛，惟此部分縱予斟酌
    ，仍難謂原審就被告林群耕部分有何量刑失當之處。又本案
    就被告林群耕部分，既經本院駁回被告林群耕上訴，維持原
    審諭知之刑度，自無從依刑法第74條規定，宣告緩刑或附條
    件緩刑，併此敘明。
　㈣綜上，被告陳志承、林群耕仍各執前詞提起本件上訴，請求
    撤銷原判決，從輕量刑，均無理由，應駁回其等上訴。
據上論斷，應依刑事訴訟法第368條、第373條，判決如主文。
本案經檢察官吳姿函提起公訴，被告等上訴後，由檢察官施昱廷
到庭執行職務。
中　　華　　民　　國　　111 　年　　11　　月　　2 　　日
                  刑事第十三庭  審判長法　官  吳冠霆
                                      法　官  邰婉玲
                                      法　官  陳勇松
以上正本證明與原本無異。
如不服本判決，應於收受送達後20日內向本院提出上訴書狀，其
未敘述上訴之理由者並得於提起上訴後20日內向本院補提理由書
（均須按他造當事人之人數附繕本）「切勿逕送上級法院」。
                                      書記官  施瑩謙
中　　華　　民　　國　　111 　年　　11　　月　　3 　　日